【裁判字號】    96,重訴,101
【裁判日期】    970124
【裁判案由】    分割共有物
【裁判全文】
臺灣彰化地方法院民事判決  96年度重訴字第101號
原      告  丁○○
訴訟代理人  巫瑞村律師
被      告  乙○○
法定代理人  丙○○
被      告  戊○○
                        號
訴訟代理人  甲○○
被      告  壬○○○
被      告  己○○
前列二人共同
訴訟代理人  庚○○
被      告  辛○
上列當事人間請求分割共有物事件，本院於民國97年01月10日言
詞辯論終結，判決如下：
    主      文
兩造（被告己○○除外）共有坐落彰化縣大村鄉○○段二一一地
號、地目田、面積3799.63平方公尺土地准予分割。其分割方法
為：如附圖一所示ａ部分面積1519.84平方公尺土地分歸原告丁○○取得，ｂ部分面積759.93平方公尺土地分歸被告辛○取得，
ｃ部分面積759.93平方公尺土地分歸被告壬○○○、乙○○按原
應有部分比例共同取得，ｄ部分面積759.93平方公尺土地分歸被
告戊○○取得。
兩造（被告辛○、乙○○除外）共有坐落彰化縣大村鄉○○段二
一０地號、地目建面積951.17平方公尺土地准予分割。其分割方
法為：如附圖一所示Ａ部分面積380.47平方公尺土地分歸原告丁○○取得，Ｂ部分面積190.24平方公尺土地分歸被告戊○○取得
，Ｃ部分面積190.23平方公尺土地分歸被告壬○○○取得，Ｄ部
分面積190.23平方公尺土地分歸被告己○○取得。
訴訟費用由被告壬○○○負擔百分之十七、被告戊○○負擔百分
之二十、被告辛○負擔百分之十四、被告乙○○負擔百分之三、
 己○○負擔百分之六，其餘百分之四十由原告負擔。
    事實及理由
一、本件被告辛○受合法通知，未於言詞辯論期日到場，核無民
    事訴訟法第三百八十六條各款所列情形，爰依原告之聲請就
    此部分由其一造辯論而為判決。
二、原告主張：
  (一)系爭坐落彰化縣大村鄉○○段二一一地號（重測前為大崙段
    大崙小段三四八地號）、田、面積3799.63平方公尺土地，
    為原告及被告壬○○○、戊○○、辛○、乙○○等所分別共
    有，共有人之應有部分如表(1)所示。又同段二一０地號（重
    測前為大崙段大崙小段三四八－三地號）、建、面積951.17
    平方公尺土地，亦為原告及壬○○○、戊○○、辛○、己○○等，所分別共有，共有人之應有部分如表(2)所示。
  (二)系爭兩筆土地，各共有人並無不分割之約定，且依物之使用
    目的，亦無不能分割之情形，但原告於起訴前雖多次要求分
    割，均無結果，為此，乃提起本件訴訟。
  (三)系爭坐落大村鄉○○段第210、211號兩筆土地，面臨大村鄉
    ○○村○○路呈東西走向之長方形，地形甚為方整，對外通
    行極為方便。因之，衡量系爭兩筆土地共有人使用現狀、共
    有物之性質、經濟效用、當事人之聲明、共有人之利益及公
    平正義原則等因素，原告所主張按如附圖一所示之分割方案
    ，應屬適宜。並聲明：(1)請求判決如主文第一項、第二項所
    示。(2)訴訟費用由被告負擔。
二、被告壬○○○、己○○陳述：
  (一)被告壬○○○願意與被告乙○○保持共有，但不同意原告主
    張之分割分案。
  (二)被告壬○○○就系爭土地之使用管理部分，早於民國（下同
    ）65年09月間經各共有人同意由被告壬○○○之長子游國勝
    依法建造門牌大村鄉○○路12-8號之房屋，並有房屋稅籍登
    記，原告於77年購買系爭土地時已明知此情，若採原告所提
    分割方案，即不符共有人之使用現狀，故被告壬○○○、己○○不同意原告主張之分割方法，而請求按共有人之使用現
    況，就系爭土地依如附圖二所示方案予以分割。並聲明：(1)
    請求駁回原告之訴。(2)訴訟費用由原告負擔。
三、被告乙○○、戊○○陳述；
  (一)被告乙○○願意與被告壬○○○保持共有，亦同意原告主張
    之分割方案。
  (二)被告戊○○同意原告主張之分割方案。
四、被告辛○未於言詞辯論期日到場，亦未提出準備書狀作何聲
    明或陳述。
五、按各共有人，得隨時請求分割共有物。又共有物之分割方法
    ，不能協議決定者，法院得因任何共有人之聲請，命以原物
    分配於各共有人。民法第823條第1項及第824條第2項第1分
    別定有明文。本件原告主張系爭坐落彰化縣大村鄉○○段二
    一一地號（重測前為大崙段大崙小段三四八地號）、田、面
    積3799.63平方公尺土地，為原告及被告壬○○○、戊○○
    、辛○、乙○○等所分別共有，共有人之應有部分如表(1)所
    示，又系爭同段二一０地號（重測前為大崙段大崙小段三四
    八－三地號）、建、面積951.17平方公尺土地，亦為原告及
    壬○○○、戊○○、辛○、己○○等，所分別共有，共有人
    之應有部分如表(2)所示，而兩造間就系爭土地並未訂有不分
    割之特約，依物之使用目的亦無不能分割之情形，原告屢次
    請求被告等協議分割，均無結果之事實，已據其提出土地登
    記謄本四件及地籍圖謄本一件在卷為憑，並為被告等所不爭
    執，是原告之主張自堪信為真實。從而原告基於系爭土地共
    有人之共有物分割請求權訴請裁判分割，依首揭法條規定，
    核無不合，應予准許。
六、按土地因合併申請複丈者，應以同一地段、地界相連、使用
    性質相同之土地為限，地籍測量實施規則第 224條規定甚明
    。經查：系爭二一一地號土地之地目為特定農業區農牧用地
    ，系爭二一０地號土地之地目為特定農業區甲種建築用地，
    兩筆土地之使用性質不同，又兩筆土地之共有人亦不相同，
    揆諸上開法令規定，系爭兩筆土地自不得合併分割，而被告
    壬○○○、己○○所提如附圖二所示分割方案，乃將系爭兩
    筆土地予以合併分割，顯於法不合，自不能採取之。又查：
    系爭兩筆土地相毗鄰，其地形均呈東西走向之長方形，南面
    均臨大村鄉○○路，二一一地號土地上，部分植有果樹，部
    分為廢棄豬舍占用，部分為空地，部分為被告乙○○私設之
    巷道（通往乙○○），二一０地號土地上則有被告壬○○○
    之長子游國勝所建造、門牌彰化縣大村鄉○○路12-8號之鐵
    皮平房建物占用，該土地使用狀況業經本院會同彰化縣員林
    地政事務所測量員勘驗甚明，並有勘驗筆錄、彰化縣員林地
    政事務所中華民國96年10月17日員地二字第0960006899號函
    送之土地複丈成果圖及被告壬○○○、己○○所提證明書影
    本、大村鄉戶政事務所證明書影本、彰化縣稅捐稽徵處員林
    分處出具之房屋稅籍證明等各一件在卷可稽。另原告提出如
    彰化縣員林地政事務所複丈日期96年11月30日複丈成果圖即
    附圖一（以下簡稱附圖一）所示之分割方案為系爭土地之分
    割方法，亦經被告乙○○、戊○○分別表示同意，被告壬○○○、乙○○並均願意於分割後仍保持共有，本院認為原告
    提出如附圖一所示之分割方案已慮及土地共有人使用現狀，
    對兩造並無不利之情形，該分割方案應屬妥適，爰諭知系爭
    土地之分割方法如主文第一項、第二項所示。
七、負擔訴訟費用之依據：民事訴訟法第80條之1。
中    華    民    國    97    年    1     月    24    日
                        民事第一庭法  官  邱月嬌
以上正本係照原本作成。
如對本判決不服，須於收受判決正本後20日內向本院提出上訴狀
。
中    華    民    國    97    年    1     月    24    日
                                  書記官  林嘉賢
           附表(1)：
          ┌─────────────────┐
          │坐落彰化縣大村鄉○○段211地號土地 │
          ├──┬─────┬────────┤
          │編號│共有人姓名│應  有  部  分  │
          ├──┼─────┼────────┤
          │ 1. │壬○○○  │   20分之3      │
          ├──┼─────┼────────┤
          │ 2. │戊 ○ ○  │    5分之1      │
          ├──┼─────┼────────┤
          │ 3. │丁 ○ ○  │    5分之2      │
          ├──┼─────┼────────┤
          │ 4. │辛    ○  │    5分之1      │
          ├──┼─────┼────────┤
          │ 5. │乙 ○ ○  │   20分之1      │
          └──┴─────┴────────┘
           附表(2)：
          ┌─────────────────┐
          │坐落彰化縣大村鄉○○段210地號土地 │
          ├──┬─────┬────────┤
          │編號│共有人姓名│應  有  部  分  │
          ├──┼─────┼────────┤
          │ 1. │壬○○○  │    5分之1      │
          ├──┼─────┼────────┤
          │ 2. │戊 ○ ○  │    5分之1      │
          ├──┼─────┼────────┤
          │ 3. │丁 ○ ○  │    5分之2      │
          ├──┼─────┼────────┤
          │ 4. │己 ○ ○  │    5分之1      │
          └──┴─────┴────────┘


司法院資訊處製作；財團法人民間司法改革基金會備份。
